【裁判字號】    94,交訴,131
【裁判日期】    950126
【裁判案由】    業務過失致死
【裁判全文】
臺灣屏東地方法院刑事判決             94年度交訴字第131號
公  訴  人  臺灣屏東地方法院檢察署檢察官
被      告  甲○○
選任辯護人  鄭淑貞律師
上列被告因過失致死案件，經檢察官提起公訴（94年度偵字第38
02號），茲因被告就被訴事實為有罪之陳述，經告知簡式審判程
序意旨，並聽取公訴人及被告之意見後，本院合議庭裁定由受命
法官獨任依簡式審判程序審理，判決如下：
    主    文
甲○○從事業務之人，因業務上之過失致人於死，處有期徒刑拾
月。緩刑年。
    事    實
一、甲○○受僱於屏東縣私立民生高級家事商業職業學校擔任校
    車司機，係從事駕駛業務之人，於民國93年6 月14日下午4
    時45分許，駕駛該校所有之車牌號碼WY-221號自用大客車搭
    載該校學生，沿屏東縣萬丹鄉○村村○○路由西往東方向行
    經該路段21-12 號前方，左側有屋角突出、右側為即將與前
    方寬闊路面銜接，路旁仍屬未經處理、雜草生長，並與路面
    有相當落差地帶之瓶頸路段時，明知從事駕駛動力機械車輛
    而與不特定社會大眾共同使用公共道路之交通行為，原具有
    高度危險性，除應遵守相關一般性安全規範外，並應注意具
    體情形如行駛地區自然地理及人文環境等條件，留意與其他
    不特定用路人之互動關係，尊重他人權益與反應能力，提高
    注意、避免從事昇高風險之行為，以降低危險發生之可能性
    ，及其自己所駕駛之自用大客車屬於大型車輛，形體龐大，
    猶易造成周遭小型車輛駕駛人因心理壓迫而失控發生危險等
    情，而依當時為晴天午後，光線、視距良好，現場係柏油鋪
    設之村里道路、直線且未繪設車道線之路段，路面無缺陷、
    無障礙，路況良好，復無其他不能注意之情事，竟疏未注意
    ，貿然在該路幅有限之瓶頸路段超越同向前方由66歲（27年
    1 月15日出生）農婦林銀妹駕駛之車號OPY-699 號重型機車
    ，致林銀妹在面臨左側有大客車併行，右側路旁復為有落差
    之碎石、雜草地帶等情形下，失控遭上開自用大客車右後側
    輪弧前緣勾倒，頭部並遭該輪捲入輾過，當場因頭顱粉碎性
    骨折、腦組織外溢而死亡。事後甲○○仍留在現場，並於員
    警到場時主動承認肇事而接受調查。
二、案經林銀妹之子乙○○告訴及臺灣屏東地方法院檢察署檢察
    官相驗後自動檢舉偵查起訴。
    理    由
一、訊據被告甲○○對其前揭時地駕車肇事與機車發生碰撞，並
    致林銀妹當場死亡之事實，業於警、偵詢中及本院審理時自
    白不諱，並有道路交通事故現場圖1 紙、道路交通事故調查
    報告(一)、(二)表、現場照片10幀在卷可稽，另被害人林銀妹係
    因本件事故致頭顱粉碎性骨折、腦組織外溢而死亡，亦經臺
    灣屏東地方法院檢察署檢察官督同檢驗員相驗屍體，製作勘
    驗筆錄、相驗屍體證明書、驗斷書在卷，復有相驗照片8 幀
    附卷可憑，堪信為真。
  (一)按因科技進步，以機械為動力之車輛對於社會大眾生命、財
    產安全雖足以形成高度之風險，然考量社會文明、交通便利
    等更大利益，現代社會對於從事該等危險之行為均仍予容許
    ，並於規範上賦予從事之人以較高之注意義務而控制其風險
    。質言之，從事駕駛動力機械車輛而與不特定社會大眾共同
    使用公共道路之交通行為，原具有高度危險性，除應遵守相
    關一般性安全規範外，並應就具體情形諸如行駛地區自然地
    理及人文環境等條件，注意與其他不特定用路人之互動關係
    ，尊重他人權益與反應能力，提高注意、避免從事昇高風險
    之行為以降低危險發生之可能性；又大客車等大型車輛因形
    體龐大，行駛時極易造成周遭小型車輛駕駛人因心理壓迫而
    失控發生危險，猶有特別注意之必要，凡此均為領有相當駕
    駛執照，並以從事駕駛大客車為業之被告甲○○所知悉而應
    注意者。
  (二)依卷附道路交通事故調查報告表、肇事現場圖、現場照片所
    示，本件事故發生地點為屏東縣萬丹鄉○村村○○路21-12
    號前方，就被告甲○○及被害人林銀妹各自所駕車輛當時行
    駛即由西往東方向道路狀況而言，係甫完成弧形右彎而已進
    入直線行進之路段（警卷第3 頁現場圖繪製為彎道末端，與
    同卷第4 頁道路交通事故調查報告表(一)第8 欄所載、同卷第
    21頁、第21頁反面、第23頁、第24頁現場照片所示不符，應
    以照片所示為準），然其前方左側有屋角突出、右側為即將
    進入寬闊柏油鋪設路面前，而路旁尚屬未經處理、有碎石、
    雜草分佈，並與路面有些許落差地帶之瓶頸路段。茲依事故
    發生後，上開大客車前半段已經穿過該瓶頸處，林銀妹則除
    頭部及部分肩膀伸入大客車右後輪後方外，其身軀其他部分
    及所騎機車則倒於大客車右後方外側約前述路幅瓶頸點處。
    今以上開大客車車身左側距路旁房屋牆垣雖僅約1 公尺之狹
    ，右側隔林銀妹已倒地之軀體及機車，與上開瓶頸點路緣柏
    油鋪面邊界則約1.5 公尺，其車身朝向與道路行進方向亦大
    致相符，是本件顯非因大客車變換車道或行進方向所形成後
    段車身斜向位移所致，被告甲○○於超越林銀妹所騎機車時
    ，亦已儘可能將所駕大客車靠左並讓出右側與所超越機車間
    之間隔。然以本件事發路段現場附近乃農村地區，常有年長
    農夫、農婦騎車出沒，依其體能及生活經驗，就行車狀況之
    反應能力，原難期待與一般都市地區使用機車代步之年輕騎
    士相當，而依上開現場情形，大客車右側所留路幅雖大於左
    側，然右側接近路面邊緣部分，其剩餘路幅寬度約有3 分之
    1 以上為向路邊斜傾之地帶（詳警卷第23頁、第24頁照片）
    ，難以正常行駛機車。申言之，以前開事發現場路段觀之，
    機車駕駛人面對大客車試圖在該瓶頸處超越之狀況下，苟無
    極佳之駕馭能力能在有限且條件欠佳之路幅間，從容與大客
    車併行通過，或能即時停車並讓試圖超越之大客車先行通過
    ，其兩車爭道結果，對於機車騎士之生命安全，必將形成高
    度之危險，詎被告甲○○前揭時地行駛於該鄉○○路時，依
    外觀既可明顯查悉行駛在其車前之機車機士林銀妹乃年長農
    婦，反應能力顯不如一般慣於騎車穿梭車陣之年輕人，自應
    注意並尊重林銀妹之行車權益及安全，而依當時情形為晴天
    午後，光線、視距良好，現場係柏油鋪設之村里道路、直路
    且未繪設車道線之路段，路面無缺陷、無障礙，路況良好，
    復無其他不能注意之情事，竟疏未注意，仍貿然在上開狹路
    瓶頸處予以超越，終致林銀妹因反應不及而失控遭其右後車
    輪捲入輾斃，是被告甲○○前開行為顯有過失，其過失行為
    並與林銀妹死亡之結果間有直接因果關係，堪予認定。本件
    被告犯罪事證已臻明確，應依法論科。
二、查甲○○受僱於屏東縣私立民生高級家事商業職業學校擔任
    校車司機，係從事駕駛業務之人，前揭時地因執行業務肇事
    致林銀妹死亡，核其所為，係犯刑法第276 條第2 項之業務
    過失致人於死罪。又被告甲○○犯罪後，於警方據報到場處
    理時，主動向承辦員警承認犯行並接受調查，有警製道路交
    通事故肇事人自首情形紀錄表1 紙在卷可稽，係對於未經發
    覺之犯罪自首而受裁判，應依刑法第62條前段規定，減輕其
    刑。爰審酌被告甲○○之年齡、品行、智識程度、犯罪情狀
    、過失之比例、犯罪所生法益受侵害之程度：被告甲○○係
    53年10月28日出生、受有高職畢業教育程度之人，其此前並
    無任何刑事前案紀錄，有臺灣高等法院被告前案紀錄表及臺
    灣屏東地方法院檢察署刑案資料查註紀錄表各1 份在卷可參
    ，素行尚可，並考量其犯罪後已經勉力與被害人家屬成立調
    解，除自行負擔新臺幣（下同）150,000 元，連同僱主即私
    立民生家事商業職業學校與保險給付部分，共計賠償被害人
    家屬2,250,000 元，有調解書1 份附卷可按，犯後態度尚可
    等一切情狀，量處如主文所示之刑。又被告甲○○前未曾受
    任何刑之宣告，其此因一時失於注意而肇禍，諒其經此偵審
    程序及刑之宣告，當知所警惕，信無再犯之虞，前開宣告之
    刑，以暫不執行為適當，爰併諭知緩刑3 年，以勵自新。
據上論斷，應依刑事訴訟法第273 條之1 第1 項、第299 條第1
項前段，刑法第286 條第2 項、第1 項、第62條前段、第74條第
1 款，罰金罰鍰提高標準條例第1 條前段，判決如主文。
本案經檢察官鍾仁松到庭執行職務
中    華    民    國    95    年    1     月    26    日
                    交通法庭    法  官  陳松檀
右正本證明與原本無異。
如不服本判決應於收受本判決後送達後10日內向本院提出上訴書
狀，其未敘述上訴理由者，並得於提起上訴後10日內向本院補提
理由書狀（均須按他造當事人之人數附繕本）「切勿逕送上級法
院」
中    華    民    國    95    年    1     月    26    日
                                書記官  魏慧夷
附錄本案論罪科刑法條全文
中華民國刑法第276條
因過失致人於死者，處2 年以下有期徒刑、拘役或2 千元以下罰
金。
從事業務之人，因業務上之過失犯前項之罪者，處5 年以下有期
徒刑或拘役，得併科3 千元以下罰金。


司法院資訊處製作；財團法人民間司法改革基金會備份。
